臺灣高雄地方法院交通事件裁定　　　　100年度交聲字第352號
原處分機關　高雄市政府交通局
異　議　人　陳文
上列異議人即受處分人因違反道路交通管理處罰條例案件，對於
高雄市政府交通局民國100年1月11日所為之高市交裁字第裁32-A
EY106646號裁決聲明異議，本院裁定如下：
    主  文
異議駁回。
    理  由
一、原處分意旨略以：異議人即受處分人陳文  （下稱異議人）
    駕駛車牌號碼為AUQ-683 號普通重型機器腳踏車，於民國99
    年3 月23日上午7 時47分許，在臺北市文山區○○○路南向
    北方向右側人行道上，由北向南逆向行駛至羅斯福路與萬盛
    街交岔路口，為警當場攔查，認異議人有行駛在人行道上之
    違規行為，而依法人舉發。原處分機關認警方採證無誤，遂
    於100 年1 月11日，依道路交通管理處罰條例第45條第6 款
    、第63條第1 項第1 款規定，裁處異議人新臺幣（下同）90
    0 元之罰鍰，併記違規點數1 點。
二、異議人聲明異議意旨略以：當時警方僅要求查看證件，伊交
    付後，警方卻要求伊簽收違規通知單，實難令伊置信。又警
    方也未提出證據證明其有違規，爰聲明異議請求撤銷原處分
    。
三、按人行道，係指為專供行人通行之騎樓、走廊及劃設供行人
    行走之地面道路與人行天橋及人行地下道；又道路交通管理
    處罰條例所稱「車輛」，係指在道路上以原動機行駛之汽車
    （包括機器腳踏車）或以人力、獸力行駛之車輛，道路交通
    管理處罰條例第3 條第3 款及第8 款分別定有明文。次按汽
    車駕駛人，駕車行駛人行道者，處600 元以上1800元以下罰
    鍰，並記違規點數1 點，同條例第45條第6 款及第63條第1
    項第1 款亦分別定有明文。
四、經查：
 1、異議人於前揭時地，駕駛前述機車，在前揭路口，有違規行
    駛在人行道之事實，業據證人即本件開單舉發之員警蔡明甫
    於本院調查時證述：「當天我在羅斯福路與萬盛街口執勤，
    當我面向羅斯福路往北方向的時候，看到一名騎士逆向行駛
    人行道往南的方向過來（如本院卷第20頁之編號一照片所示
    ，拍攝方向為羅斯福路由南向北），該名騎士所行駛的人行
    道就如本院卷同頁所附編號二照片所示。當時我距離該名騎
    士20到30公尺左右，我站在往北方向的公車道前（就如編號
    一照片所拍攝的位置），該名騎士從我目視所及，就沿路違
    規騎過來，大概騎了30到50公尺，從編號二照片人行道轉彎
    處一直騎乘到照片上禁止併入內側車道警示牌處，我就穿過
    車陣將他攔停，告知該名騎士違規騎乘在人行道上，請該名
    騎士出示駕照、行照，並依規定舉發。該名騎士當時什麼話
    都沒有說，就將駕照、行照拿給我。我製單完畢之後，就交
    給該名騎士，該名騎士都沒有講話。之後該名騎士拒絕簽收
    ，我便告知他應到案的處所及日期，就讓該名騎士離開，並
    於舉發違反道路交通管理事件通知單（下稱違規通知單）上
    註明「當事人拒絕簽收，不發一語，轉頭即走」。當時除了
    該名騎士逆向騎車以外，沒有其他騎士也逆向行駛在人行道
    上。，所以非常的明顯。當天所看到違規車輛的車牌號碼、
    駕駛人相關年籍資料就如違規通知單上所載。我擔任交通勤
    務3 年多了。為了怕以後該騎士有爭議，我便在違規通知單
    上記載當時亦在場之義交「張科建」，如果有需要，可以請
    該名義交來作證。」等語明確（見本院卷第16-19 頁），並
    有臺北市政府警察局違規通知單、前揭路口照片在卷可稽（
    見本院卷第6 、20頁），且觀卷附之通知單上記載字樣亦與
    證人所述一致。而審諸證人身為警方人員，有多年之執勤經
    驗，且當日係目睹異議人全部違規經過，衡情應無誤判之情
    形。再依卷內所存證據資料，並無任何事證足以證明其證言
    係屬虛偽，亦無證據證明其有捏造事實、違法取締之情事，
    復衡諸證人與異議人並不認識，彼此間亦無恩怨嫌隙，且證
    人到庭作證須經具結擔保其證言之信憑性，否則將受有偽證
    罪追訴之危險，當不至任意構陷異議人有此違規，故證人上
    揭證詞應可採信，異議人前揭辯詞，均與事實不符，難以為
    採。
 2、至異議人辯稱本件並無其他證據證明其有闖紅燈之違規行為
    云云。按員警稽查交通違規行為並當場舉發時，依法並未要
    求必須錄音、錄影或拍照存證，而容許有不同之執行方法，
    例如就超速、酒醉駕車而言，固屬非輔以科學工具採證，要
    難僅憑執勤者之五官知覺即得正確判斷之交通違規行為；惟
    就行駛在人行道上、闖紅燈、不依標誌、標線、號誌指示轉
    彎、變換車道未使用方向燈等違規而言，單憑執勤者之目擊
    即可確定，並非每件違規行為均須以拍照、錄影或其他科學
    工具舉發，始可認定之，從而，異議人所辯此節，亦不足採
    。
五、綜上，異議人於前揭時、地，有駕駛前述機車行駛在人行道
    上之交通違規行為甚明。原處分機關因而依道路交通管理處
    罰條例第45條第6 款、第63條第1 項第1 款及違反道路交通
    管理事件統一裁罰基準及處理細則所訂之違反道路交通管理
    事件統一裁罰基準表之規定，裁處異議人900 元之罰鍰，併
    記違規點數1 點，經核尚無違誤，本件異議為無理由，應予
    駁回。
據上論斷，應依道路交通事件處理辦法第18條，裁定如主文。
中    華    民    國  100     年    3     月    31    日
                  交通法庭法  官  余銘軒
以上正本證明與原本無異。
如不服本裁定，應於收受送達後5 日內向本院提出抗告狀。
中    華    民    國   100    年    4     月    1     日
                          書記官  吳書逸